---
title: "practica_final"
format: html
editor: visual
---

Vamos a utilizar el dataset de semillas que se encuentra aquí: https://archive.ics.uci.edu/ml/datasets/seeds#

Primero vamos a descargarnos el dataset con el siguiente comando:

```{r}
library(tidyverse)
df_seeds <- read.table('https://archive.ics.uci.edu/ml/machine-learning-databases/00236/seeds_dataset.txt', col.names =c('area','perimetro','compacto','longitud','anchura','coeficient.asimetria','longitud.ranura','tipo'))
```

#### PREGUNTA 1 (0.5pt)

¿Cuantas filas y cuantas columnas tiene el dataframe df_seeds?

**Respuesta**:

```{r}
paste("El data frame df_seeds es", nrow(df_seeds), "filas y", ncol(df_seeds), "columnas")
```

#### PREGUNTA 2 (0.5pt)

Vamos a convertir en factor la columna tipo. Vamos a reemplazar los números por su correspondiente etiqueta (label). La correspondencia entre el código y el tipo es:

-   1 - Kama
-   2 - Rosa
-   3 - Canadian

Convierte en factor la columna tipo, respetando las etiquetas:

**Respuesta**:

```{r}
df_seeds$tipo <- factor(df_seeds$tipo, levels = c(1, 2, 3),labels = c('Kama', 'Rosa', 'Canadian'))
head(df_seeds)
```

#### PREGUNTA 3 (1pt)

¿Cual es la media del area de cada uno de los tipos?

**Respuesta**

```{r}
media_por_tipo <- aggregate(area ~ tipo, data = df_seeds, FUN = mean)
media_por_tipo <- media_por_tipo %>%
                  rename(area.media = area)
print(media_por_tipo)
```

#### PREGUNTA 4 (0.5pt)

¿Como se llama el siguiente tipo de gráfico?. ¿Qué representa la línea del centro de la caja?

```{r}
ggplot(df_seeds, aes(x=tipo, y=area)) + geom_boxplot()
```

**Respuesta**: ''Este tipo de gráfico se denomina boxplot o gráfico de caja y bigotes. La línea en el centro de cada caja representa su mediana. Esto es así porque la caja representa el primer y tercer cuartil de los datos, es decir, alberga el 50% central del total de los datos."

#### PREGUNTA 5 (1.5pt)

¿Como pintarías un diagrama de puntos (o scatterplot) con ggplot con las siguientes características? - En el eje X la variable compacto - En el eje Y la variable area - Cada tipo de semilla debería tener un color diferente

**Respuesta**:

```{r}
ggplot(df_seeds, aes(x = compacto, y = area, color = factor(tipo))) +
  geom_point() +
  labs(x = "Compacto", y = "Área") +
  scale_color_discrete(name = "Tipo de Semilla") +
  ggtitle("Relación compacto/área por Tipo de Semilla")
```

#### PREGUNTA 6 (0.5pt)

¿Qué hace la siguiente línea?:

```{r}
df_seeds |> mutate(is_kama = tipo=='Kama') -> df_seeds
```

**Respuesta**: ''Esta línea genera una nueva columna en nuestro data frame que tendrá valor 'TRUE' en todas las filas donde el tipo sea 'Kama' y 'FALSE' donde no lo sea."

#### PREGUNTA 7 (1.5pt)

Vamos a dividir el conjunto de datos en test y training porque vamos a entrenar un modelo que me permita diferenciar si una semilla es de tipo Kama o no. ¿Por qué es aconsejable dividir el dataset en los grupos de train y test?

```{r}
set.seed(123) # Este set.seed hace que a todos nos generen los mismos número aleatorios
idx <- sample(1:nrow(df_seeds), 0.7*nrow(df_seeds))
df_seeds_train <- df_seeds[idx,]
df_seeds_test <- df_seeds[-idx,]
```

**Respuesta**: ''Es crucial dividir nuestro conjunto de datos en dos partes: una para entrenar y otra para probar nuestro modelo. Esto nos permite evaluar su desempeño y prevenir problemas como el sobreajuste, donde el modelo se adapta demasiado a los datos de entrenamiento pero falla al generalizar con nuevos datos. Al comparar cómo funciona en cada conjunto, podemos confiar en su capacidad para realizar predicciones precisas en situaciones reales."

#### PREGUNTA 8 (1pt)

Vamos a crear un modelo para realizar una clasificación binaria, donde le pasaremos como entrada las columnas: area, perimetro, compacto, longitud, coeficient.asimetria y longitud.ranura

¿Qué tipo de algoritmo o modelo debería usar?

**Respuesta**: ''Para realizar una clasificación binomial se pueden utilizar varios algoritmos, pero yo me decantaría por el modelo binomial, también llamado de regresión lineal, dado que es sencillo de utilizar e interpretar".

#### PREGUNTA 9 (1pt)

Crea un modelo que me permita clasificar si una semilla es de tipo Kama o no con las siguientes columnas: area, perimetro, compacto, longitud, coeficient.asimetria, longitud.ranura

**Respuesta**:

```{r}
modelo_kama <- glm(tipo ~ area + perimetro + compacto + longitud + coeficient.asimetria + longitud.ranura, 
                       data = subset(df_seeds_train, tipo == "Kama"), 
                       family = binomial)


summary(modelo_kama)
```

#### PREGUNTA 10 (1pt)

Si usamos un umbral de 0 en la salida del modelo (lo que equivale a probabilidad de 0.5 cuando usamos el predict con type='response') ¿Cuales son los valores de precisión y exhausitividad?

**Respuesta**.

```{r}
umbral <- 0.5
prediccion_test <- predict(modelo_kama, newdata = df_seeds_test, type = "response")
prediccion_kama <- ifelse(prediccion_test > umbral, TRUE, FALSE)
precision <- sum(prediccion_kama == df_seeds_test$is_kama) / length(prediccion_kama)
exhaustividad <- sum(prediccion_kama == TRUE & df_seeds_test$is_kama == TRUE) / sum(df_seeds_test$is_kama == TRUE)

paste("El valor de precisión del modelo usando umbral 0 en la salida es", round(precision, 3), "y el valor de exhaustividad es", exhaustividad)
```

#### PREGUNTA 11 (1.5pt)

¿Qué están haciendo las siguientes líneas?

```{r}
set.seed(123)
cl<-df_seeds |> select(area,perimetro,compacto,longitud,anchura,coeficient.asimetria,longitud.ranura) |> kmeans(3)
table(real=df_seeds$tipo,cluster=cl$cluster)
```

**Respuesta**: "Lo primero que se hace en estas líneas es establecer la semilla para que se obtengan los mismos resultados cada vez que se haga el análisis, facilitando la reproducibilidad. Después, utilizando el algoritmo k-means, se agrupan las semillas en tres grupos diferentes, basándose en los campos: area, perímetro, compacto, longitud,anchura, coeficient.asimetria y longitud.ranura. Tras esto, se crea una tabla de contingencia para comparar cómo se relacionan estas agrupaciones con las categorías reales de las semillas."
